臺灣高雄地方法院民事裁定
111年度鳳訴聲字第1號
聲  請  人  台北富邦商業銀行股份有限公司

法定代理人  程耀輝  



相  對  人  朱清城  
            吳美玲  
上列當事人間聲請許可為訴訟繫屬事實登記事件，本院裁定如下
：
    主  文
聲請駁回。
    理  由
一、聲請意旨略以：相對人朱清城前於民國94年間向聲請人申辦
    信用卡，嗣未依約清償，聲請人已取得本院核發109年3月23
    日雄院和109司執春字第25218號債權憑證在案。詎朱清城竟
    以110年4月29日贈與為原因，於110年5月10日將其名下高雄
    市○○區○○段00000○號(門牌號碼高雄市○○區○○○路00號)房屋(
    下稱系爭不動產)移轉登記予相對人吳美玲，致聲請人日後
    無法對系爭不動產聲請強制執行以受償前開債務，且朱清城
    除系爭不動產外，並無其他足供清償之財產，聲請人已依民
    法第244條第1項、第4項規定，提起塗銷所有權移轉登記等
    訴訟（下稱本案訴訟），訴請撤銷相對人間就系爭不動產所
    為贈與及移轉登記行為，並訴請塗銷系爭不動產移轉登記，
    爰依民事訴訟法第254條規定聲請准予就系爭不動產為訴訟
    繫屬事實之登記等語。
二、按訴訟標的基於物權關係，且其權利或標的物之取得、設定
　　、喪失或變更，依法應登記者，於事實審言詞辯論終結前，
　　原告得聲請受訴法院以裁定許可為訴訟繫屬事實之登記；前
　　項聲請，應釋明本案請求，民事訴訟法第254條第5、6項定
　　有明文。揆諸民事訴訟法第254條於106年6月14日修正之理
　　由：「現行條文第5項規定旨在藉由將訴訟繫屬事實予以登
　　記之公示方法，使第三人知悉訟爭情事，俾阻却其因信賴登
　　記而善意取得，及避免確定判決效力所及之第三人受不測之
　　損害。…其訴訟標的宜限於基於『物權關係』者，以免過度
　　影響被告及第三人之權益。」，故得聲請裁定許可為訴訟繫
　　屬事實之登記者，限於原告起訴之訴訟標的係基於物權關係
　　者，倘所主張之訴訟標的法律關係並非物權關係者，自不得
　　為上開聲請。
三、經查，本件聲請人聲請以裁定許可為訴訟繫屬事實之登記，
　　固提出本案訴訟起訴狀等為憑。惟依其起訴狀所載，係主張
　　其為朱清城之債權人，依民法第244條第1項、第4項規定，
    訴請撤銷相對人間就系爭不動產所為贈與及移轉登記行為，
    及訴請塗銷所有權移轉登記（詳見起訴狀），是足認聲請人
    本案訴訟之訴訟標的顯非基於物權關係，自非屬民事訴訟法
    第254條第5項規定得聲請為訴訟繫屬事實登記之範疇。據上
    ，本件聲請於法未合，應予駁回，爰裁定如主文。
中　　華　　民　　國　　111 　年　　10　　月　　24　　日
          　　　　鳳山簡易庭  法　官  謝琬萍
以上正本係照原本作成。
如不服本裁定應於送達後10日內向本院提出抗告狀，並繳納抗告
費新臺幣1,000元。
中　　華　　民　　國　　111 　年　　10　　月　　24　　日
                              書記官  林麗文